最　高　行　政　法　院　判　決
　　　　　　　　　　　　　94年度判字第00682號
上　訴　人　丙○○
　　　　　　　　　　　　　送達代收人　乙○○
　　　　　　　　　　　　　羅斯福路3段300號6樓
被 上訴 人　勞工保險局
代　表　人　甲　○
上列當事人間因勞保事件，上訴人對於中華民國92年11月5日臺
北高等行政法院91年度訴字第2777號判決，提起上訴，本院判決
如下：
　　主  文
上訴駁回。
上訴審訴訟費用由上訴人負擔。
　　理  由
一、上訴人以台北縣汽車服務業職業工會為投保單位，參加勞工
    保險為被保險人，於民國89年8月5日，以雙眼視障向被上訴
    人申請，依勞工保險殘廢給付標準表第14項第3等級發給普
    通疾病殘廢補助費。案經被上訴人審查，以上訴人右眼於84
    年8月21日初診時即已失明，當時右眼成殘符合殘廢給付標
    準表第19項第8等級360日給付標準，惟其遲至89年5月11日
    始申請殘廢給付，已逾2年請求權時效，依勞工保險條例第
    30條規定，右眼成殘部分不予給付。另其於89年4月17日治
    療終止審定殘廢時，雙眼視障殘廢程度符合勞工保險殘廢給
    付標準表第16項第6等級540日之給付標準，乃於89年8月2日
    以89保給字第6059174號書函核定原應按第16項第6等級發給
    540日殘廢給付，惟應扣除右眼成殘已逾2年申請時效之給付
    日數360日，實發180日普通疾病殘廢補助費。上訴人不服，
    向勞工保險監理委員會申請審議，經該會審定撤銷原處分，
    由被上訴人另為適法之處分。案經被上訴人重新審查，於90
    年2月13日以九十保給字第6000534號書函核定其雙眼視障殘
    廢程度符合勞工保險殘廢給付標準表第16項第6等級，原應
    發540日殘廢給付，右眼成殘已逾2年請求權時效仍應扣除右
    眼成殘部分之360日給付日數（下稱原處分）。上訴人仍不
    服，循序向勞工保險監理委員會申請審議，該會於90年7月3
    日以（90）保監審字第5943號審定書審定申請審議駁回（下
    稱爭議審定）後，提起訴願，亦決定駁回，遂提起本件訴訟
    。
二、上訴人於原審起訴主張略以：上訴人因眼疾自84年8月21日
    起在台北縣立板橋醫院（下稱板橋醫院）就診，其間經多次
    治療，嗣經醫師於89年4月17日治療終止後審定殘廢，此有
    該院出具之勞工保險殘廢診斷書可稽。而89年5月11日遂經
    由上訴人所屬投保單位台北縣汽車服務業職業工會通知，向
    被上訴人申請殘廢給付，依勞工保險條例第53條第1項規定
    之殘廢給付標準表第16項規定，上訴人得向被上訴人請領
    540日之殘障給付。板橋醫院於89年4月17日始出具治療終止
    審定殘廢診斷書，依內政部於57年6月1日合內社字第275002
    號函之意旨，上訴人申請之殘廢給付時效，應自89年4月18
    日起算兩年，並非被上訴人所認定自初診時起算。且依一般
    就醫常理，為求治療程序之嚴謹，醫師應會先進行檢查或作
    試探性的治療，以找出病人的病因，再對病情下結論，若依
    被上訴人認定，上訴人於未開始接受治療，即被審定成殘，
    此顯與一般醫療常理不合。勞工保險之設置，係以勞工福利
    為優先前提，而被上訴人竟以此作為拒絕核撥殘廢給付之理
    由，讓上訴人在失明之後，無法獲得應得之補償，此種作法
    ，不禁令人懷疑勞工保險的精神與意義。根據三軍總醫院附
    設民眾診療服務處（下稱三軍總醫院）92年8月4日及同年8
    月7日所出具之診斷證明書所載可知，上訴人是在87年8月始
    進行左眼白內障手術，而其右眼在88年4月間仍未被醫師判
    定為「無光感」或「盲」，被上訴人根據板橋醫院病患資料
    摘要表及相關就診之病歷等資料，錯將上訴人於89年6月26
    日對板橋醫院陳澄宏醫師所作之主訴解讀為係84年8月21日
    初診之主訴，有時空倒置之違誤，其進而據此判定上訴人在
    89年5月11日提出殘廢給付申請時回溯之2年前即87年5月10
    日早已成盲，即屬無據。此等事實由系爭摘要表浮貼之儀器
    檢查表日期載明為JUN-26-00、陳澄宏醫師之補充說明證明
    書、板橋醫院病歷、三軍總醫院出具之診斷證明書等資料便
    獲得證明。上訴人自73年間起早已投保，並無帶病投保問題
    ，且自80年10月起連續先後至各醫院診所門診至少48次，對
    於眼疾之治療未曾中斷，而診治過程中亦未曾有醫師告知右
    眼已成殘，無法治癒，直至89年4月於板橋醫院就診時，陳
    澄宏醫師告知右眼成殘，上訴人便即刻委由投保單位向被上
    訴人提出申請保險給付，並未逾2年時效，爰請將訴願決定
    及原處分均撤銷等語。
三、被上訴人則略以：被上訴人審核時，除依上訴人所送殘廢給
    付申請書件，並向板橋醫院函詢上訴人之病情及調取相關就
    診之病歷資料，送請被上訴人專科醫師審查，又據勞工保險
    監理委員會專業醫師審查意見為「經詳閱所附文件及資料。
    丙○○在84年8月21日右眼確已失明成殘，勞工保險局以其
    遲至89年5月11日始提出殘廢給付之申請，已逾2年請求權時
    效，不予核發殘廢給付，尚無不當。」可知被上訴人認定上
    訴人84年8月21日前右眼已失明成殘，並非僅就病患資料摘
    要表為認定之唯一依據，乃綜合其殘廢診斷書、病患資料摘
    要表及病歷而認定之，上訴人所訴，顯有誤會等語，資為抗
    辯。
四、原審斟酌全辯論意旨及調查證據之結果，略以：依板橋醫院
    所掣給之勞工保險殘廢診斷書之記載，上訴人之初診日期為
    84年8月21日，醫療期間至89年4月17日即該醫院掣給勞工保
    險殘廢診斷書之日止，共計門診5次，再依該院病歷之記載
    ，另3次門診分別為84年9月18日、87年3月23日及同年月30
    日，而該5次之門診並未對右眼視力作治療，只是一般的保
    守療法如結膜炎或減少疲勞等之治療，此有勞工保險殘廢診
    斷書及病歷可按，是被上訴人抗辯上訴人於最近2年內就其
    右眼並未繼續接受視力治療之事實，堪以認定。再查，依上
    開板橋病歷之記載，上訴人在板橋醫院第2次門診至第3次門
    診間相隔近2年半，第4次門診至第5次門診間亦相隔約2年又
    半個月，而再依三軍總醫院之病歷亦僅記載上訴人於87年8
    月12日進行左眼白內障手術，均未就右眼為持續之治療，此
    有該2醫院之病歷可參，故此與被保險人不知其已症狀固定
    無痊癒希望，僅因主治醫師未告知病情，猶持續接受積極且
    相關之治療之情形尚屬有間。綜上所述，上訴人之主張，並
    無可採，原處分就上訴人所申請之殘廢補助費關於右眼部分
    以時效消滅為由予以否准，認事用法，尚無違誤，爭議審定
    及訴願決定遞予維持，亦無不當，因而將訴願決定及原處分
    均予維持，駁回上訴人之訴。
五、本院經核原判決於法尚無違誤。上訴意旨仍執前詞並主張略
    以：上訴人自80年10月起，連續先後至各醫院診所門診至少
    48次，而診療之內容有時亦包含右眼，且當時右眼並未全盲
    ，惟原審法院竟僅摘錄板橋醫院部分5次門診資料，並未依
    職權或囑託相關單位調查以確定上訴人近年來右眼有無繼續
    接受視力治療，即謂上訴人均未就右眼為持續之治療。原判
    決對於有利上訴人之卷證資料隻字未提，亦未說明不採之理
    由，原判決顯有判決理由不備之違法。又是否永久殘廢，應
    以診治之醫師為病患治療後，最後之診斷為準，而上訴人診
    治過程中未曾有醫師告知上訴人右眼已殘無法治癒，故上訴
    人對於眼疾之治療未曾中斷，直至89年4月於板橋醫院就診
    時，陳澄宏醫師始告知上訴人右眼成殘，上訴人即向被上訴
    人提出申請保險給付，是上訴人並未逾2年時效，原審將治
    療終止及永久成殘之定義曲解，與勞工保險條例第53條規定
    相違，原判決自有判決不適用法規或適用不當之違法。爰請
    廢棄原判決，並撤銷訴願決定及原處分等語。然查「被保險
    人因普通傷害或罹患普通疾病，經治療終止後，如身體遺存
    障害，適合殘廢給付標準表規定之項目，並經保險人自設或
    特約醫院診斷為永久殘廢者，得按其平均月投保薪資，依同
    表規定之殘廢等級及給付標準，一次請領殘廢補助費。被保
    險人領取普通傷病給付期滿，或其所患普通傷病經治療一年
    以上尚未痊癒，如身體遺存障害，適合殘廢給付標準表規定
    之項目，並經保險人自設或特約醫院診斷為永不能復原者，
    得比照前項規定辦理。」、「領取保險給付之請求權，自得
    請領之日起，因2年間不行使而消滅。」勞工保險條例第53
    條及第30條分別定有明文。另「本條例第53條第1項及第54
    條第1項所稱治療終止，指被保險人罹患之傷病，經治療後
    ，症狀固定，再行治療仍不能期待其治療效果之狀態。」勞
    工保險條例施行細則第77條亦有明定。而本件經專科醫師就
    上訴人相關就診之病歷等資料審查結果，認以由病歷記錄右
    眼並無光感之記錄，所記錄為小於零點一或零點零一，至於
    右眼何時視力小於零點一或零點零一，並無明確記錄，只能
    參考病患資料摘要表右眼視力不良多年，表示在84年8月前
    右眼已多年視力不良，由病況記錄已達無可治療的程度。至
    於多次門診並未對右眼視力作治療，只是一般的保守療法如
    結膜炎或減少疲勞等之治療，左眼亦為高度近視之變化。雙
    眼成殘應在84年8月21日之前就已成殘，84年8月21日至89年
    4月17日視力均一樣，並未稍有變化等情。原處分據此核定
    上訴人雙眼視障殘廢程度符合勞工保險殘廢給付標準表第16
    項第6等級，原應發540日殘廢給付，惟右眼成殘已逾2年請
    求權時效仍應扣除右眼成殘部分之360日給付日數。揆諸前
    開規定與說明，尚無違誤。訴願決定及原判決予以維持，均
    無不合。況查原判決已就本件爭點即上訴人所申請之殘廢補
    助費關於右眼部分，是否已罹於2年時效消滅乙節，明確詳
    述其得心證之理由，有如前述。並與行為時勞工保險條例及
    該條例施行細則等法令規定要無不合，尚無判決不適用法規
    或適用不當之違法；亦難謂有判決不備理由之違法，縱原審
    雖有未於判決中加以論斷者，惟尚不影響於判決之結果，與
    所謂判決不備理由之違法情形不相當。至於上訴人其餘訴稱
    各節，乃上訴人以其對法律上見解之歧異，就原審取捨證據
    、認定事實之職權行使，指摘其為不當，均無可採。綜上所
    述，上訴意旨指摘原判決違誤，求予廢棄，難認有理由，應
    予駁回。
據上論結，本件上訴為無理由，爰依行政訴訟法第255條第1項、
第98條第3項前段，判決如主文。
中    華    民    國    94    年    5    月    19     日
                  第四庭審判長法  官　徐　樹　海
                              法  官　高　啟　燦
                              法  官　吳　錦　龍
                              法  官　黃　合　文
                              法  官　林  茂  權
以  上  正  本  證  明  與  原  本  無  異
中    華    民    國    94    年    5    月    19     日
　　　　　　　　　　　　　　　書記官　王　褔　瀛
